最高法院刑事判決　　　　　　　　　　　　　　　八十八年度台上字第六○九九號
　　上訴人　台灣高等法院台中分院檢察署檢察官
　　被　告　乙○○　男
　　　　　　甲○○　男
右上訴人因被告等殺人案件，不服台灣高等法院台中分院中華民國八十八年七月二十
八日第二審更審判決（八十七年度上更(二)字第一八六號，起訴案號：台灣彰化地方法
院檢察署八十六年度偵字第三六六號），提起上訴，本院判決如左：
    主  文
原判決關於乙○○部分撤銷，發回台灣高等法院台中分院。
其他上訴駁回。
    理  由
一撤銷發回（乙○○）部分
本件原判決認定已判決確定之洪順天、甲○○及未據起訴之許武祥與另五位朋友，於
民國八十五年十一月十五日深夜二十三時許，在彰化縣芳苑鄉○○村○○路○○段五
十二號陳秋冬經營之美人座ＫＴＶ內喝酒，因不滿店內無小姐服務，遂共同砸杯洩恨
，而與陳秋冬結怨。嗣洪順天因其所開設位於彰化縣二林鎮○○路○段二號，交由其
姊洪錦雲經營之檳榔店，於八十五年十一月十六日凌晨五時三十分許，遭數名不詳姓
名之男子砸毀，經許武祥探得後告知係陳秋冬為報復其於同年月十五日深夜，在美人
座ＫＴＶ內摔酒杯抗議之舉動，而指使他人所為。乃意圖報復，於同年月十六日十三
時四十分許，由台中市南屯區居處，前往同區○○○路被告乙○○居處，約同乙○○
返回二林鎮，並於同日下午三時許會合後，向許武祥及乙○○討教報復之方式，乙○
○提醒洪順天如前往砸店報復仍有後遺症，不如將頭夾掉（按，即除去陳秋冬），可
絕後患，洪順天乃單獨決議殺害陳秋冬，乙○○知情，為予幫助，於十餘分鐘後，在
二林鎮至陽宮前，提供交付其於八十一、二年間，由謝通運（已於八十二年九月二十
二日遭殺害死亡）委託其寄藏之德國製９ＭＭ口徑半自動手槍壹枝及同口徑子彈十二
發予洪順天，並前往載同知情而願意幫助殺人之甲○○為洪順天擔任接應之任務，洪
順天則持前揭德國製９ＭＭ口徑半自動手槍壹枝及子彈十二發，於同（十六）日晚上
十時四十分許，由乙○○駕車接送洪、林兩人至二林鎮員林客運站旁，改搭乘不知情
之洪銘揚所駕駛之計程車前往美人座ＫＴＶ，同日晚上十一時許抵達現場，甲○○留
在計程車上升火接應。洪順天則進入店內尋得陳秋冬，陳秋冬見來意不善即出手欲搜
洪順天之身體，洪順天隨即避入該店二○七號包廂內拔槍對應，陳秋冬見狀即跑出包
廂，拉住門把，並喚店內人員持木棍準備還擊，洪順天乃以手槍朝門把右側位置連射
四發，陳秋冬鬆手往大門外逃離，洪某追至大廳再開一槍，一路追殺至店外馬路邊，
並連開七槍，陳秋冬因左側胸部及身軀多處受槍創倒地不起，雖經送醫急救，終因左
側胸部及身體多處槍傷，致失血性休克，於同年十一月十七日凌晨零時四十六分許死
亡等情，因而撤銷第一審關於被告乙○○部分之判決，改判論處乙○○幫助殺人罪刑
，固非無見。
惟查：(一)刑法上之教唆犯，以對於本無犯罪意思之人，唆令決意犯罪而成立。故如於
教唆他人犯罪，而同時有幫助行為者，其幫助行為應為教唆行為所吸收。本件依原判
決認定之事實，洪順天初僅有砸店報復之意圖，並無殺害陳秋冬之決意，係因被告乙
○○之告以「如前往砸店報復，仍有後遺症，不如將頭夾掉（即除去陳秋冬），可絕
後患」後，始決意殺人等情。如果無訛，則洪順天初既無殺人之犯意，係因被告乙○
○之唆使，始決意實施殺人，縱其後乙○○更進而提供槍械及聯絡甲○○為洪順天接
應，但所為究應成立殺人之幫助犯，抑其幫助行為應為教唆行為所吸收，而應成立教
唆犯，尚非全無斟酌之餘地。矧按於他人為犯罪之決意後，以自己犯罪之意思，就其
犯罪行為之實行方法，以及實施之順序，對之有所計劃，以促成犯罪之實現者，則其
所計劃之事項，已構成犯罪行為之內容，直接干與犯罪之人，不過履行該計劃之分擔
而已，其擔任計劃者，與加工於犯罪之實施，初無異致，仍應認係共同正犯（本院二
十四年上字第八九○號判例參照）。原判決既認定被告乙○○於洪順天決意殺人後，
並提供殺人兇器及聯絡甲○○接應等情，再據洪順天供稱：「（乙○○交給我手槍及
子彈後，許武祥就自己開車離去）許武祥離去後，我與乙○○到二林媽祖廟前的麵店
吃東西，吃完後我們就到二林斗苑路玉晶飯店，我自己喝咖啡，乙○○去探看許武祥
和矮仔東（陳秋冬）……我自己在玉晶飯店等了四十至五十分鐘，乙○○再載我至二
林亞都理容院按摩，我自己進去按摩，由乙○○去連（聯）絡計劃要如何去找矮仔東
（陳秋冬）算帳。」等語（相驗卷第一二七頁）。如均無訛，則乙○○於洪順天決意
殺人後，非但提供殺人兇器，及聯絡甲○○接應，更進而為殺人行為之聯絡計劃，所
為究應僅止於幫助犯、教唆犯？抑已為共同正犯之範疇？亦非全無可疑。實情究何？
究洪順天所稱之聯絡、計劃，涵意為何？原審未進一步予以究明。(二)檢察官就犯罪事
實一部起訴者，其效力及於全部，為刑事訴訟法第二百六十七條所明定。又槍砲彈藥
刀械管制條例第七條第四項及第十一條第四項（八十六年十一月二十四日修正公布前
舊條例為第十一條第三項）係將「持有」與「寄藏」為分別之處罰規定，則單純之「
持有」固不包括「寄藏」，但「寄藏」之受人委託代為保管，其保管之本身所為之「
持有」即為「寄藏」之當然結果，法律上自應僅就「寄藏」行為為包括之評價，不應
分割為二而分別評價。本件檢察官已就被告乙○○非法持有上開槍、彈之事實提起公
訴，有起訴書可稽。原審審理結果，既認乙○○持有之上開槍、彈，係於八十一、二
年間受謝通運委託代為保管，因寄藏而持有該槍、彈，則檢察官雖僅就寄藏後部分持
有之事實起訴，依上開說明，法院仍應就其因保管而繼續持有之全部事實，亦即寄藏
行為為審判，原審不察，遽以「被告乙○○乃於八十一、二年間即已寄藏本件之槍彈
，其後始另行起意幫助殺人，二者即無方法結果之牽連關係，寄藏槍彈之犯罪既未經
起訴，本院無從予以一併審究」云云，而未予判決（原判決第十一頁第一行至第三行
），亦難謂無已受請求之事項未予判決之違誤。此部分檢察官上訴意旨指摘原判決違
法，非無理由，認仍應發回更審，期臻翔適。
二上訴駁回（甲○○）部分
查第三審上訴書狀，應述上訴之理由，其未述者，得於提起上訴後十日內補提理
由書於原審法院，已逾上述期間，而於第三審法院未判決前仍未提出上訴理由書狀者
，第三審法院應以判決駁回之，刑事訴訟法第三百八十二條第一項、第三百九十五條
後段規定甚明。本件上訴人因被告甲○○殺人案件，不服原審判決，於八十八年八月
三十一日提起上訴，並未述理由（按本件檢察官雖對被告乙○○及甲○○二人提起
上訴，但理由書僅述對乙○○部分上訴之理由，甲○○部分則否），迄今逾期已久
，於本院未判決前仍未提出，依上開規定，其此部分之上訴自非適法，應予駁回。
據上論結，應依刑事訴訟法第三百九十七條、第四百零一條、第三百九十五條後段，
判決如主文。
中      華      民      國    八十八    年      十      月    二十八    日
                              最高法院刑事第二庭
                                  審判長法官  莊  來  成
                                        法官  呂  潮  澤
                                        法官  謝  俊  雄
                                        法官  蘇  振  堂
                                        法官  劉  敬  一
      右正本證明與原本無異
                                              書  記  官
中      華      民      國    八十八    年     十一     月      二      日
                                                                      Ｚ
